【裁判字號】    95,上更(一),209
【裁判日期】    950418
【裁判案由】    毒品危害防制條例
【裁判全文】
臺灣高等法院刑事判決                95年度上更(一)字第209號
上  訴  人  臺灣板橋地方法院檢察署檢察官
被      告  甲○○
上列上訴人因被告毒品危害防制條例案件，不服臺灣板橋地方法
院93年度訴字第2363號，中華民國94年5月25日第一審判決（起
訴案號：臺灣板橋地方法院檢察署93年度偵字第18041號），提
起上訴，經判決後，由最高法院發回更審，本院判決如下：
    主  文
原判決撤銷，發回台灣板橋地方法院。
    理  由
一、公訴意旨略以：被告甲○○明知海洛因及安非他命分別為毒
    品危害防制條例第2條所規定之第一級毒品及第二級毒品，
    竟於民國93年間，陸續在臺北縣中和市○○路101巷3之3號
    住處或台灣中部地區，向姓名、年籍不詳、綽號「阿龍」之
    成年男子，取得毛重83.5公克之第一級毒品海洛因及毛重14
    00公克之第二級毒品安非他命後，即基於販賣之意圖而持有
    之。嗣於同年11月7日晚間9時20分許，在上址樓下，為警查
    獲，並扣得甲○○意圖販賣而持有之第一級毒品海洛因83.5
    公克、第二級毒品安非他命1400公克、研磨機1台、電子秤1
    台及分裝袋1批（438個），因認被告甲○○涉有毒品危害防
    制條例第5條第1項意圖販賣而持有第一級毒品罪嫌及同條第
    2項意圖販賣而持有第二級毒品罪嫌。
二、原審法院以並無積極證據證明被告甲○○涉有起訴所指之意
    圖販賣而持有第一級毒品及第二級毒品犯行，僅能認定被告
    單純持有第一級毒品及第二級毒品之行為，然因被告另因施
    用第一級、第二級毒品罪，經原審法院以94年度訴字第2號
    判處被告有期徒刑8月、4月，應執行有期徒刑10月，同時諭
    知沒收銷燬上開扣案之第一級毒品海洛因、第二級毒品甲基
    安非他命。被告持有第一級、第二級毒品之低度行為，為施
    用第一級、第二級毒品之高度行為所吸收，本案被告單純持
    有毒品之犯行，為該案判決之既判力所及，因而為免訴之判
    決。
三、經查：
（一）按已受請求之事項未予判決，當然違背法令。又刑事判決
      得就起訴之犯罪事實變更檢察官所引應適用之法條者，以
      科刑或免刑之判決為限，諭知被告無罪之判決，自無變更
      法條之可言（最高法院32年上字第2192號判例意旨參照）
      。又按案件曾經判決確定者，應諭知免訴之判決，刑事訴
      訟法第302條第1款定有明文。此係因同一案件，既經法院
      為實體上之確定判決，其犯罪之起訴權業已消滅，依一事
      不再理之原則，不許再為訴訟客體，更為其他有罪或無罪
      之實體上裁判。而案件是否同一，以被告及犯罪事實是否
      均相同為斷，所謂事實同一，應從「訴之目的及侵害性行
      為之內容是否同一」為斷，即以檢察官或自訴人請求確定
      其具有侵害性之社會事實關係為準，亦即經其擇為訴訟客
      體之社會事實關係是（最高法院94年台上字第1783號判決
      意旨參照）。
（二）本件公訴人所起訴之犯罪事實，係被告意圖販賣而持有高
      達83.5公克之第一級毒品海洛因及1400公克之第二級毒品
      安非他命，係犯毒品危害防制條例第5條第1項及第2項之
      罪，其法定刑分別為無期徒刑或10年以上有期徒刑，得併
      科新台幣700萬元以下罰金或5年以上有期徒刑，得併科新
      台幣500萬元以下罰金。其訴之目的及侵害性行為，為重
      大之意圖販賣而持有毒品之訴訟客體之社會事實，與毒品
      危害防制條例第11條第1項第2項，法定刑為3年或2年以下
      有期徒刑、拘役或罰金之輕罪單純持有毒品之訴之目的及
      侵害性行為，完全不同。公訴人請求判決之事項為被告意
      圖販賣而持有毒品之犯罪事實，前並未經任何實體確定判
      決，自得訴訟客體，法院對之應為實體之審判。至意圖販
      賣而持有毒品罪，雖可變更法條為單純持有罪，但應限於
      有罪之判決，無罪之判決不得為之。原審判決主文雖未對
      意圖販賣而持有毒品為無罪之諭知，但判決理由認定被告
      意圖販賣而持有毒品部分不能證明，對公訴事實，已認定
      被告無罪，再實質上變更起訴法條，認定被告涉犯持有毒
      品罪，再認係因施用而持有毒品，為免訴之判決，已將公
      訴人「起訴目的及侵害性行為之內容」，完全予以變更而
      為判決，自有未當。公訴人上訴意旨指摘原判決不當，為
      有理由，應由本院將原判決撤銷發回原審法院，另為適法
      之裁判，並不經言詞辯論為之。
四、據上論斷，應依刑事訴訟法第369條第1項、第372條，判決
    如主文。
中    華    民    國    95    年    4     月    18     日
                  臺灣高等法院刑事第十六庭
                              審判長法  官  葉騰瑞
                                    法  官  黃俊明
                                    法  官  趙功恆
以上正本證明與原本無異。
如不服本判決，應於收受送達後十日內向本院提出上訴書狀，其
未敘述上訴之理由者並得於提起上訴後十日內向本院補提理由書
（均須按他造當事人之人數附繕本）。
                                    書記官  孫佩琳
中    華    民    國    95    年    4     月    18    日


司法院資訊處製作；財團法人民間司法改革基金會備份。
